【裁判字號】    99,易緝,84
【裁判日期】    990415
【裁判案由】    妨害自由等
【裁判全文】
臺灣臺中地方法院刑事判決              99年度易緝字第84號
公  訴  人  臺灣臺中地方法院檢察署檢察官
被      告  乙○○
上列被告因妨害自由等案件，經檢察官提起公訴（95年度偵字第
6266、8724號），被告於本院準備程序就被訴事實為有罪之陳述
，經本院裁定改行簡式審判程序，判決如下：
    主    文
乙○○共同犯強制罪，處有期徒刑參月，如易科罰金，以銀元參
佰元即新台幣玖佰元折算壹日。
    犯罪事實
一、林樹聲係址設臺中市○○路○段56號1樓熱浪情趣用品店之負
    責人，高淑雲係代書，與林樹聲與朱國維、康培文、康培宏
    、乙○○等人係朋友，平日共組討債集團，為人討債，由債
    權人找高淑雲或林樹聲，再由高淑雲或林樹聲糾眾以暴力方
    式向債務人索討債務，再與債權人以一定比例平分索討之金
    錢。緣址設臺中市○○路138號「明麗眼鏡行」負責人李文
    雄之妻林昀臻（原名林麗秋）積欠江金樹（檢察官另行偵辦
    中）、趙秀燕新台幣（以下同）900餘萬元，林昀臻陸續清
    償中，未能一次清償完畢，江金樹乃委由林樹聲代為處理，
    林樹聲即找來高淑雲共同處理，於95年1月間某日，林樹聲
    即基於使人行無義務之事之犯意聯絡，由林樹聲打電話給與
    之有犯意聯絡之朱國維，指示其前往「明麗眼鏡行」搬走該
    店之物品以抵上開欠債，朱國維再以電話通知有犯意聯絡之
    康培宏、康培文、乙○○（綽號強尼）前去搬運，朱國維、
    康培宏、康培文及乙○○等人即未得李文雄之同意，共同至
    「明麗眼鏡行」向店員甲○○脅迫稱：店內物品均不要動，
    不然大家走著瞧等語，而使甲○○交出遙控器，並進而於其
    後以遙控器開啟店門，搬走眼鏡及眼藥水若干、電腦、印表
    機、監視器、金黃色青蛙、攝影機及電腦螢幕，得手後，即
    將眼鏡及眼藥水分2次，以21000 元及8000元出售予臺中市
    路邊攤及臺中市○○街不知情之「配得美眼鏡行」，以此方
    式妨害甲○○行使管領上開店內物品之權利。嗣於95年3月
    15日，經警在臺中市○區○○路300 號5樓搜索並查獲高淑
    雲及在臺中市○區○○○路4段147之2號13樓之2、臺中市○
    ○路○段56號搜索並查獲林樹聲。
二、案經本檢察官指揮內政部警政署刑事警察局偵六隊、臺中縣
    警察局霧峰分局及臺中憲兵隊報請台灣台中地方法院檢察署
    檢官偵查起訴。
    理    由
一、訊據被告乙○○對於未經同意強行搬走明麗眼鏡行之財物坦
    承不諱，核與被害人李文雄之指訴情節相符，並經證人甲○
    ○於偵查中及本院95年第易字第1875號審理時結證屬實，並
    有95年1月20日被告林樹聲之監聽譯文（附於台灣台中地方
    法院檢察署94年他字第3217號卷一第77頁附卷可佐，被告乙
    ○○與朱國維、康培宏、康培文共同犯強制罪部分，事證明
    確，犯行堪予認定。
二、核被告乙○○所犯，係刑法第304條第1項之強制罪，被告與
    林樹聲、朱國維、康培宏、康培文有犯意聯絡及行為分擔，
    為共同正犯。
三、又被告行為後，刑法第41條第1項業於94年2月2日以華總一
    義字第09400014901號令修正公布，並自95年7月1日起施行
    ；罰金罰鍰提高標準條例第2條亦於95年5月17日以華總一義
    字第09400014901號令刪除，並自同年7月1日起施行。修正
    後刑法第41條第1項規定「犯最重本刑為5年以下有期徒刑以
    下之刑之罪，而受6個月以下有期徒刑或拘役之宣告者，得
    以新臺幣1千元、2千元或3千元折算1日，易科罰金。但確因
    不執行所宣告之刑，難收矯正之效，或難以維持法秩序者，
    不在此限。」，與修正前刑法第41條第1項規定「犯最重本
    刑為5年以下有期徒刑以下之刑之罪，而受6個月以下有期徒
    刑或拘役之宣告，因身體、教育、職業、家庭之關係或其他
    正當事由，執行顯有困難者，得以（銀元）1元以上3元以下
    折算1日，易科罰金。但確因不執行所宣告之刑，難收矯正
    之效，或難以維持法秩序者，不在此限。」及適用修正前罰
    金罰鍰提高標準條例第2條規定「依刑法第41條易科罰金或
    第42條第2項易服勞役者，均就其原定數額提高為1百倍折算
    1日；法律所定罰金數額未依本條例提高倍數，或其處罰法
    條無罰金刑之規定者，亦同。」不同。比較新舊法結果，以
    舊法較有利於行為人，故依刑法第2條第1項前段規定，本件
    易科罰金部分，自應適用行為時之法律即修正前刑法第41條
    第1項及罰金罰鍰提高標準條例第2條之規定，諭知如易科罰
    金，以銀元3百元即新台幣9百元折算壹日。又被告係通緝中
    被查獲，不符合96年減刑條例之適用，附此敘明。
三、爰審酌被告乙○○於本院審理時坦承犯行態度尚稱良好等一
    切情狀，量處如主文所示之刑，並依行為時之刑法第41條第
    1項諭知易科罰金之折算標準。
據上論斷，應依刑事訴訟法第299條第1項前段，刑法第2條第1項
前段、刑法第304條第1項、修正前刑法第28條、第41條第1項前
段，罰金罰鍰提高標準條例第1條前段、修正前罰金罰鍰提高標
準條例第2條，判決如主文。
本案經檢察官楊朝嘉到庭執行職務。
中    華    民    國    99    年    4    月    15     日
                  刑事第二庭      法  官 郭德進
上正本證明與原本無異。
如不服本判決，應於送達後十日內向本院提出上訴狀（須附繕本
），上訴於台灣高等法院台中分院。
中    華    民    國    99    年    4    月    15     日
                                  書記官 陳惠玲
附錄論罪科刑法條
中華民國刑法第304條第1項：（強制罪）
以強暴、脅迫使人行無義務之事或妨害人行使權利者，處3年以
下有期徒刑、拘役或3百元以下罰金。

司法院資訊處製作；財團法人民間司法改革基金會備份。
